臺灣高等法院刑事裁定
109年度聲字第2287號
聲  請  人  
即  被  告  張晉嘉



上列聲請人即被告因違反銀行法等案件（本院109年度金上重訴
字第23號），聲請具保停止羈押，本院裁定如下：
    主  文
聲請駁回。 
    理  由
一、本件聲請意旨略以：聲請人即被告張晉嘉除投資礦機外，尚
    投資曹念楚規劃主導之易幣公司，惟因曹念楚在民國108年3
    月失聯，被告偕同其他投資人至臺北市調查局告發易幣公司
    違法情事，曹念楚因恐被告提出更多不利於他之事證，進而
    拉攏勝璟公司之同事、股東聯手抹黑被告，證人胡岑羽亦同
    此手段陷害被告，曹念楚主導全局指責被告，一審檢察官對
    被告提出曹念楚夫妻指示被告製作簡報之對話紀錄視而不見
    ，被告本身亦有投資，分享資訊初衷亦是希望親友能獲利，
    絕無欺騙。被告因妨礙證人胡岑羽出庭做證，經原審法院羈
    押禁見。惟證人胡岑羽經檢察官捨棄而未做證，其餘證人亦
    均已具結證述完畢，被告已無勾串共犯或證人之虞。被告係
    田書旗、曹念楚聘請來管理餐飲之專業經理人，本身投資新
    臺幣（下同）667萬元亦是遭渠等2人欺騙而為之，一審檢察
    官以非事實之事證針對被告，致被告不知該如何答辯。被告
    於偵查期間均準時到庭，並願提供所有財產供司法機關扣押
    ，絕無脫產及逃亡之虞。被告家中有老父及妻小，為此懇請
    斟酌上情，准予被告具保停止羈押等語。
二、按「被告經法官訊問後，認為犯罪嫌疑重大，而有下列情形
    之一，非予羈押，顯難進行追訴、審判或執行者，得羈押之
    ：逃亡或有事實足認為有逃亡之虞者。有事實足認為有湮
    滅、偽造、變造證據或勾串共犯或證人之虞者。所犯為死
    刑、無期徒刑或最輕本刑為5年以上有期徒刑之罪，有相當
    理由認為有逃亡、湮滅、偽造、變造證據或勾串共犯或證人
    之虞者。」刑事訴訟法第101條第1項定有明文。羈押之目的
    在於確保刑事偵查、審判程序之完成及刑事執行之保全，或
    預防反覆實施特定犯罪。羈押之被告除有刑事訴訟法第114
    條各款所列情形之一，經具保聲請停止羈押，不得駁回外，
    其他犯罪經羈押之被告應否許可停止羈押，事實審法院本有
    斟酌訴訟進行程度及其他情事自由裁量之權（最高法院46年
    台抗字第6號、99年度台抗字第96號、第120號裁定意旨參照
    ）。次按重罪常伴有逃亡、滅證之高度可能，係趨吉避凶、
    脫免刑責、不甘受罰之基本人性，倘一般正常之人，依其合
    理判斷，可認為該犯重罪嫌疑具有逃亡或滅證之相當或然率
    存在，即已該當相當理由之認定標準，不以達到充分可信或
    確定程度為必要（最高法院99 年度台抗字第659號裁定要旨
    參照）。參酌大法官會議釋字第665號解釋文：刑事訴訟法
    第101條第1項第3款規定，於被告犯該款規定之罪，犯罪嫌
    疑重大，且有相當理由認為有逃亡、湮滅、偽造、變造證據
    或勾串共犯或證人之虞，非予羈押，顯難進行追訴、審判或
    執行者，得羈押之。於此範圍內，該條款規定符合憲法第23
    條之比例原則，與憲法第8條保障人民身體自由及第16條保
    障人民訴訟權之意旨，尚無牴觸等語，足認刑事訴訟法第10
    1條第1項第3款規定，並未違憲。而法院於審理羈押案件時
    ，除審認是否符合上開法條規定外，尚需依同法第101條之2
    意旨，審酌有無羈押必要。而此所謂有無羈押必要，參酌上
    開大法官會議解釋，當係有相當理由認為有逃亡、湮滅、偽
    造、變造證據或勾串共犯或證人之虞等情。
三、經查：
　㈠被告涉犯銀行法第125條第3項、第1項後段罪嫌，前經檢察官
    提起公訴，並經原審判決，被告及檢察官不服提起上訴後，
    由本院值日法官於108年5月20日訊問被告，被告否認犯行，
    惟依其餘同案被告田書旗、曹念楚、王芊諭、王雅玲等人於
    原審關於招攬起訴書所列各項投資方案情節之供述，以及證
    人陳靜如、張原紹、鑑傳瑞等人於原審之證述，且有證人王
    國光、被告下線陳俊良提出之說明會照片等資料附卷可稽，
    足認被告涉犯上開罪嫌重大。而被告於原審審理期間曾企圖
    左右證人出庭意願，並有影響操控證言等不當之舉，銀行法
    第125條第3項、第1項後段之罪係最輕本刑5年以上有期徒刑
    之罪，被告業經原審判處4年10月，併科罰金新臺幣2500萬
    元在案（本院卷一第568頁），經檢察官及被告提起上訴後
    ，被告日後經判處重刑之可能性甚高，良以面臨重罪追訴及
    日後眾多被害人鉅額求償，常伴有逃亡之高度可能，俾以規
    避審判程序進行及刑罰執行，乃趨吉避凶、不甘受罰之基本
    人性，且被告於原審審理時，有與其他被告相互勾串及影響
    證人胡岑羽等人到庭應訊之舉等情，堪認被告有刑事訴訟法
    第101條第1項第2、3款所定之羈押原因，若施以具保等侵害
    較小手段，不足以確保後續審判或執行之順利進行，經考量
    公共利益與被告人身自由之私益，認有羈押被告之必要，裁
    定自109年5月20日起予以羈押並禁止接見通信在案，有本院
    109年5月20日訊問筆錄在卷可稽（本院卷一第777至781頁）
    。
　㈡檢察官雖於原審109年2月20日審判期日聲明捨棄傳喚證人胡
    岑羽（原審卷十二第195頁），惟本案已進入上訴審程序，
    被告於本院準備程序中，對於起訴書及原審判決之犯罪事實
    ，仍有所爭執，尚待被告與辯護人檢視相關卷證資料後，再
    表示意見，有本院109年6月19日準備程序筆錄（附於本院卷
    二內）及同日訊問筆錄（附於本院109年度聲字第2287號案
    件卷內）可稽。是以，就被告否認犯行之犯罪事實有待進一
    步釐清，有無再聲請傳喚該名證人或其他證人之必要，尚無
    定論。且被告既於原審審理中已有企圖左右證人出庭意願，
    影響操控證言等不當之舉，要難謂被告在本院審理時，無再
    如此而為之可能。據此，堪認被告上開原羈押原因仍然存在
    。再審酌被告涉犯銀行法第125條第3項、第1項等罪嫌，危
    害國家金融秩序及社會投資大眾甚鉅，無從以羈押以外之強
    制處分取代，權衡國家刑事司法權之有效行使、社會秩序及
    公共利益、被告人身自由之私益及防禦權受限制之程度，依
    本案訴訟進行程度，為確保日後審判及刑罰執行程序得以順
    利進行及防衛社會治安，認仍有羈押必要，尚無從以限制住
    居、出境及具保等手段替代羈押。總此，被告聲請意旨所指
    其於偵審中均主動配合調查、無勾串共犯或證人之虞亦無逃
    亡之虞云云，以及辯護人所陳被告於原審遭羈押係因影響證
    人胡岑羽作證意願，該位證人業經原審檢察官捨棄聲請傳喚
    ，此已不足作為羈押被告之理由云云，均無可採。至被告以
    其家中尚有罹病父親及幼子待其照顧為為由聲請交保，此核
    與判斷被告有無羈押原因存在及必要性無涉，亦非屬刑事訴
    訟法第114條各款所列不得駁回具保停止羈押聲請之事由。
    從而，被告聲請具保停止羈押，為無理由，應予駁回。
據上論斷，依刑事訴訟法第220 條，裁定如主文。
中　　華　　民　　國　　109 　年　　6 　　月　　24　　日
　　　　　　　　　刑事第十庭  審判長法　官  林婷立
　　　　　　　　　　　　　　　　　  法　官  楊皓清
　　　　　　　　　　　　　　　　　  法　官  吳麗英
以上正本證明與原本無異。
如不服本裁定，應於收受送達後5日內向本院提出抗告狀。
                                    書記官  林盈伸
中　　華　　民　　國　　109 　年　　6 　　月　　24　　日